臺灣高等法院刑事判決　　　　　　　　　　　　　八十九年度上易字第四一三號
　　上　訴　人　臺灣板橋地方法院檢察署檢察官
　　被　　　告　戊○○
右上訴人因被告違反稅捐稽徵法案件，不服臺灣板橋地方法院中華民國八十九年九月
十五日第一審判決（起訴案號：臺灣板橋地方法院檢察署八十五年度偵字第一六０五
０、一六一五一、一六六六０號，八十六年度偵字第一一七０、一一八二號））提起
上訴，本院判決如左：
    主  文
上訴駁回。
    理  由
一、公訴意旨略以：緣丙○○（另犯詐術逃漏稅捐罪經原審判處有期徒刑二年，緩刑
    二年確定）所經營之勝胤公司，於民國（下同）八十二年間因需人頭申報薪資作
    為營業費用，遂由記帳業者丁○○（另犯幫助詐術逃漏稅捐罪經原審判處有期徒
    刑二年）介紹被告戊○○與丙○○認識，並由基於幫助逃漏稅捐犯意之甲○○（
    另犯詐術逃漏稅捐罪經原審判處有期徒刑六月）與己○○（由檢察官另為職權不
    起訴處分）及丙○○，一起陪同至桃園縣某茶藝館，向戊○○以申報額百分之三
    代價，購得如附表（即原起訴書附表七）所示呂國良等二十五人之身分証資料後
    ，明知彼等於八十一年一月至十二月間並未在勝胤公司工作，竟在勝胤公司內，
    以虛報薪資之不正當方法，申報如附表所示人員在勝胤公司薪資及伙食費如附表
    所載之金額，並登載於勝胤公司所製作彼等之扣繳憑單會計憑証上，並將彼等在
    上開在勝胤公司不實之薪資金額列為公司成本，交由不知情之會計製作勝胤公司
    八十一年度營利事業所得稅申報書，向財政部台灣省北區國稅局申報稅捐，且使
    附表所示之被虛報人需補繳所得稅，足以生損害於附表所示之被虛報人及稅捐機
    關對於課徵稅捐之正確性，因認被告戊○○涉有稅捐稽徵法第四十三條第一項之
    罪嫌云云。
二、起訴書之犯罪事實欄記載「丙○○等人向戊○○以申報額百分之三代價，購得如
    附表七所示呂國良等二十五人之身分証資料後，明知彼等於八十五人之身分証資
    料後，明知彼等於八十一年一月至十二月間並未在勝胤公司工作，竟在勝胤公司
    內，以虛報薪資之不正當方法，申報如附表七所示人員在勝胤公司薪資及伙食費
    如附表七所載之金額」等語。雖所引用之附表所載虛報薪資及伙食費之時間，除
    詹碧松之薪資所得新臺幣十三萬五千元外，均誤載為八十年度之所得；然觀諸前
    揭犯罪事實欄之記載，公訴人應係對於被告戊○○幫助逃漏勝胤公司八十一年度
    營利事業所得稅（見八十五年度偵字第一六０五０號卷第七十八頁至第八十一頁
    ）之犯行起訴，合先敘明。
三、公訴人認被告戊○○涉有稅捐稽徵法第四十三條第一項之罪嫌，無非以該等事實
    業據丙○○、丁○○、甲○○、己○○供陳在卷為其主要之論據。惟訊之被告戊○○於本院審理時堅決否認有任何犯行，辯稱：伊於八十一年間在桃園縣經營茶
    藝館，該茶藝館於八十一年底關閉，伊記得八十一年間尚在營業時，伊僅是居間
    介紹茶藝館內的小姐與丙○○、丁○○等人認識，由他們自行洽談購買身分證資
    料的條件，茶藝館內的小姐就將自己及親友的身分證資料拿來販賣給丙○○，伊
    是介紹而已云云。
四、按犯罪事實應依證據認定之，無證據不得推定其犯罪事實。又，事實之認定，應
    憑證據，如未能發現相當證據，或證據不足以證明，自不能以推測或擬制之方法
    ，為裁判基礎。且認定犯罪事實所憑之證據，雖不以直接證據為限，間接證據亦
    包括在內，然而無論直接證據或間接證據，其為訴訟上之證明，須於通常一般之
    人均不致有所懷疑，而得確信其為真實之程度者，始得據為有罪之認定，倘其證
    明尚未達到此一程度，而有合理之懷疑存在而無從使事實審法院得有罪之確信時
    ，即應由法院為諭知被告無罪之判決，最高法院四十年台上字第八六號、七十六
    年台上字第四九八六號分別著有判例。經查：
  (一)證人丙○○於檢察官偵查中雖供陳有向被告戊○○購買身分證影本，憑以填製不
    實之薪資印領清冊，然該等不實之薪資印領清冊有無提出行使？於何年度提出行
    使？則未據其作任何之說明（見八十五年度偵字第一六０五０號影印卷八十五年
    八月二十日未編頁筆錄）。另據其在本院調查中則到庭具結供稱：八十一年應該
    是沒有，所報的應該是八十年云云（見本院九十年四月三日訊問筆錄）。證人甲○○於檢察官偵查中固亦供陳：那個人（指戊○○）在桃園，是丁○○要我和廖
    小姐到桃園茶藝館向他拿身分證影本十幾張；是要給丙○○報薪資等語；然究竟
    係拿何人身分證影本，如何報薪資乙節，則供陳並不知情（見八十五年度偵字第
    一六０五０號影印卷第五頁背面，八十六年度偵字第一一七０號影印卷第二十六
    頁背面、第二十七頁）。於本院調查中仍供稱：（與戊○○）一面之緣而已；那
    時丁○○是伊老闆，要伊到桃園戊○○的茶藝館，伊帶己○○去而已，與伊無關
    云云（見本院八十九年十一月二十一日訊問筆錄）。另據證人己○○、丁○○之
    供詞，則僅指證有送賄款予臺北市國稅局稅務員、北區國稅局稅務員，而未指證
    被告戊○○有幫助勝胤公司逃漏八十一年度營利事業所得稅（見八十五年度偵字
    第一六０五０號影印卷己○○八十五年八月三十日未編頁筆錄、第二二一頁、第
    二二二頁筆錄，丁○○八十五年八月二十五日、同年月二十九日未編頁筆錄）。
    依該等證人之供述，自不足以認定被告戊○○有幫助勝胤公司逃漏八十一年度營
    利事業所得稅之犯行。復查，依財政部臺灣省北區國稅局台北縣分局答覆略以：
    「該公司（勝胤公司）辦理八十一年度營利事業所得稅結算申報時，是否虛列呂
    國良等二十五人薪資費用新臺幣六百六十九萬三千四百一十五元及呂國良等二十
    人伙食費用新臺幣十八萬三千六百元等情事，因乏該年度結算申報書及相關憑證
    ，無法查證」云云，有該局九十一年五月十日北區國稅北縣審字第０九一一０一
    四七八二號函附在本院卷可稽。雖同一函文內另又敘及：「本分局保管所轄八十
   一年度營利事業所得稅結算申報書除有未結事項外已逾保管期限銷燬在案，該公
    司八十一年度因涉嫌逃漏營利事業所得稅，其結算申報書先於八十五年八月二十
    一日由財政部臺灣省北區國稅局監察室代法務部調查局北部地區機動工作組調借
    ，該組已將申報書隨案移送臺灣臺北地方法院檢察署，並未退案」等語。然再經
    本院去函偵辦、執行本案相關瀆職、行賄、逃漏稅捐案件之臺灣板橋地方法院檢
    察署、臺灣士林地方法院檢察署、臺灣臺北地方法院檢察署、臺灣新竹地方法院
    檢察署、臺灣基隆地方法院檢察署查證結果，並無勝胤公司八十年度、八十一年
    度營利事業所得稅結算申報書等相關稅務申報資料扣案可考，有臺灣板橋地方法
    院檢察署九十一年二月十九日乙○森智八五偵字第一六六六號函、臺灣士林地方
    法院檢察署九十一年二月八日士檢總贓字第三六四二號函、士檢執丙九一執他五
    五七字第一八六八三號函、臺灣臺北地方法院檢察署九十一年六月二十六日北檢
    茂卯八九執他二九一六字第三０九二三號函、臺灣新竹地方法院檢察署九十一年
    六月二十日竹檢雲執平字第一四三一四號函、臺灣基隆地方法院檢察署九十一年
    六月二十一日基檢清執乙九一執聲他四四七字第一一六五九號函在卷可稽。揆諸
    前揭判例意旨，自不宜以擬制之方法憑空推定被告戊○○有幫助勝胤公司逃漏八
    十一年度營利事業所得稅之犯行。
  (二)次按刑法上之幫助犯，以正犯已經犯罪為構成要件，故幫助犯無獨立性，如無他
    人犯罪行為之存在，幫助犯即無由成立，最高法院六十年臺上字第二一五九號亦
    著有判例。查，勝胤公司負責人丙○○涉犯與本案同一起訴事實之詐術逃漏稅捐
    犯行，經原法院審理後，認為此分犯罪嫌疑不足；惟因公訴人認此部分與其餘論
    罪科刑部分（核與本案起訴事實無關）有連續犯關係，為裁判上一罪，而不另為
    無罪之諭知確定，有臺灣板橋地方法院刑事判決八十七年度訴字第三六一號判決
    在卷可證。從而，被告戊○○更無成立本案幫助詐術逃漏稅捐罪之餘地。
五、此外，復查無其他證據足資證明被告有公訴意旨所指之幫助勝胤公司逃漏八十一
    年度營利事業所得稅犯行，被告戊○○之犯罪尚屬不能證明，原審因之為被告無
    罪之諭知，核無不合。檢察官之上訴意旨以：本件被告確有提供身分證影本予丙○○乙節，業據丁○○、甲○○、己○○、丙○○指證歷歷云云，指摘原判決不
    當，並無理由，應予駁回。
六、被告戊○○經合法傳喚，無正當理由未於最後辯論期日到庭，爰不待其陳述，逕
    為判決。
據上論斷，應依刑事訴訟法第三百七十一條、第三百六十八條，判決如主文。
本案經檢察官田炳麟到庭執行職務。
中      華      民      國      九十一      年      八      月    八    日
                              臺灣高等法院刑事第十二庭
                                  審判長法  官  劉  景  星
                                        法  官  陳  志  洋
                                        法  官  陳  博  志
右正本證明與原本無異。
不得上訴。
                                        書記官  陳  嘉  文
中      華      民      國     九十一   年     八       月      八      日
